---
output: github_document
---

<!-- README.md is generated from README.Rmd. Please edit that file -->

```{r, include = FALSE}
knitr::opts_chunk$set(
  collapse = TRUE,
  echo = FALSE,
  comment = "#>"
)

options(knitr.kable.NA = '')
```

### Web Scraping y acceso a datos desde la web

<!-- badges: start -->
<!-- badges: end -->

Este repositorio contiene el material del curso Web Scraping y acceso a datos desde la web, 
dictado el primer semestre de 2023 por el Departamento de Sociología de la Universidad Católica de Chile a estudiantes de educación continua como parte del [`Diplomado en Web Scraping y visualización de datos sociales en R`][dip_R]. 

El programa de este curso se encuentra [`acá`](files/01-programa.pdf).

[dip_R]: https://educacioncontinua.uc.cl/programas/webscraping-y-acceso-a-datos-desde-la-web/

Al final de este curso los alumnos debiesen tener la capacidad de acceder a nuevas fuentes de datos para su análisis. Esta habilidad es de gran utilidad práctica porque más y más información es generada, almacenada y ---de alguna manera--- disponible en Internet.

El sitio web del curso es <https://caayala.github.io/web_scraping_soc40XX_2024/>.

---

#### Calendario

```{r}
calendario <- readxl::read_xlsx('files/02-calendario.xlsx')
calendario <- calendario[!grepl(pattern = 'futuro', names(calendario))]
```

Tendremos clases teóricas (T) y prácticas (P).

```{r}
calendario |> 
  knitr::kable()
```

#### Evaluaciones 

- Control 1 (20%): Captura de página web 1. 
<!-- [Instrucciones](./homework/c_1).  -->
<!-- [Respuesta](./homework/c_1_answers.pdf). -->
- Control 2 (20%): Captura de página web 2
<!-- Captura de datos desde IMBD. -->
<!-- [Instrucciones](./homework/c_2).  -->
<!-- [Respuesta](./homework/c_2_answers.pdf). -->
- Control 3 (20%): Uso de API
<!-- Análisis de canciones en Spotify. -->
<!-- [Instrucciones](./homework/c_3). -->
<!-- [Respuesta](./homework/c_3_answers.pdf) -->

- Trabajo Final (40%): Trabajo de interés de los alumnos.

---

#### Requisitos

- Descargar e instalar [R 4.4](https://cran.r-project.org)
- [RStudio](https://posit.co/downloads/) 


#### Recursos de aprendizaje

- [CSS Selectors](https://www.w3schools.com/css/css_selectors.asp): 
  A CSS selector selects the HTML element(s) you want to style.
- [Try selectors](https://www.w3schools.com/CSSref/trysel.php): 
  Click a selector to see which element(s) that gets selected in the result.
- [CSS Diner](https://flukeout.github.io): 
  It's a fun game to learn and practice CSS selectors. 
  Repo en [Github](https://github.com/flukeout/css-diner)
- [Public API Lists](https://github.com/public-api-lists/public-api-lists):
  A collective list of free APIs for use in software and web development.
- [Visual Studio Code](https://code.visualstudio.com)
    - [REST Client](https://marketplace.visualstudio.com/items?itemName=humao.rest-client): 
    REST Client for Visual Studio Code


#### Lecturas y referencias
	
- **R for Data Science (2e)** (Hadley Wickham & Garrett Grolemund) [web](https://r4ds.hadley.nz/index.html). 
- **`rvest` Web scraping 101** [web](https://rvest.tidyverse.org/articles/rvest.html)
- **Web Scraping Reference: Cheat Sheet for Web Scraping using R** [github](https://github.com/yusuzech/r-web-scraping-cheat-sheet)
- **`dplyr` cheatsheet** [pdf](https://raw.githubusercontent.com/rstudio/cheatsheets/main/dplyr.pdf)
- **`purrr` cheatsheet** [pdf](https://raw.githubusercontent.com/rstudio/cheatsheets/main/purrr.pdf)
- **`stringr` cheatsheet** [pdf](https://raw.githubusercontent.com/rstudio/cheatsheets/main/strings.pdf) 
